【裁判字號】    89,易,766
【裁判日期】    890802
【裁判案由】    詐欺
【裁判全文】
臺灣彰化地方法院刑事判決                          八十九年度易字第七六六號
    公  訴  人  臺灣彰化地方法院檢察署檢察官
    被      告  乙○○
右列被告因詐欺案件，經檢察官提起訴（八十八偵續字第六二號），本院判決如左：
      主  文
乙○○意圖自已不法之所有，以詐術使人將本人之物交付，處有期徒刑壹年貳月。
      事  實
一、乙○○原係經營板模事業，向無從事國際貿易之實務經驗與常識，因受居住於非
    洲﹁南非共和國﹂（以下簡稱南非）之孫宗周之介紹，遂邀集多名友人前去非洲
    ﹁剛果民主共和國﹂（以下簡稱剛果）投資設置玉米農場、玉米粉加工廠等事業
    ，初始之計劃，係將資金齊聚在南非申請設立「好商量國際集團」公司，純粹作
    為轉投資於剛果之用，迄於民國八十七同年四月間，「好商量國際集團」公司並
    未完成設立，惟乙○○為圖日後行騙方便，仍以「好商量公司」負責人、「好商
    量國際集團」代表身份獲得剛果「卡坦加省（KATANGA）商務中心代表處」之任
    命為該中心之駐歐聯及亞洲國家之代表（此身份並無任何法律依據，並非駐中華
    民國首席商務代表，亦非正式官方身份，至多係民間稱呼而已），渠獲得上開稱
    銜後，乃思謀自台灣招商外銷商品至南非、剛果販售以牟利，但其明知本身資力
    不足、外語能力亦不佳，復無從事國際貿易之實務經驗與常識，且在南非地區亦
    無銷售物流管道，惟恐其他投資人裹足不前，竟萌生為自己不法所有之意圖，於
    八十七年三、四月間某日，在彰化縣花壇鄉金墩村後厝巷十號住處，向投資人甲
    ○○詐稱：其在非洲市場已打好基礎、銷路很好，貨櫃一到，買主即整櫃接手等
    語。致吳永詮誤以為乙○○在南非經營「好商量國際集團」事業有成，貨櫃到埠
    即刻有買主整櫃買受，此項投資能立即回收成本、穩賺不賠，而陷於錯誤，遂於
    八十七年四月廿七日，在前開乙○○住處，簽合約書，同意與乙○○合作手套買
    賣出口至南非「好商量國際集團」，並同意負擔全數出資額新臺幣（下同）一百
    一十五萬元，以支付所有手套價款、運費、保險、稅款等成本，乙○○則僅只負
    責將手套出口至南非「好商量國際集團」整櫃如數銷售，所得利潤每人各得百分
    之五十，甲○○於當時、地即如數給付一百十五萬元予乙○○，嗣乙○○共購得
    價值八十八萬九千二百二十八元之手套，同年五月一日裝櫃上船載運出口；惟貨
    櫃運抵南非後，詎無人應買，歷經年餘，二萬二千多打只零售出二千打左右，且
    滯待於南非無法退運，甲○○始知受騙。
二、案經被害人甲○○訴由臺灣彰化地方法院檢察署檢察官偵查起訴。
        理  由
一、訊之被告乙○○固不否認與告訴人甲○○合夥出口手套與簽訂契約之事，惟矢口
    否認涉有前揭詐欺犯行，辯稱：伊亦遭孫宗周行騙之受害者，非但其自已投資之
    金額血本無歸，且所出口的手套計有八個貨櫃而只賣二千打許，每打六、七十元
    ，餘都寄放在南非孫宗周的TCSUN公司處，亦無法處理云云。惟查：右揭事實，
    業據告訴人甲○○指訴綦詳，復有合約書、存證信函、彰越手套工業股份有限公
    司對帳單、「精品好商量有限公司」統一發票、出口報單、提單等影本在卷可參
    ；另證人即曾受被告乙○○之邀集前去剛果投資設置玉米農場、玉米粉加工廠等
    事業之人黃振業、王耀彬、陳文浪、劉建助等於偵訊中，結證稱：渠等集資在南
    非申請設立「好商量國際集團」公司，原本純粹作為轉投資於剛果設置玉米農場
    、玉米粉加工廠等事業之用，並無從事貿易之計劃，八十七年五月份之後，才發
    現乙○○與孫宗周將資金挪去做貿易使用，他才說是現做現賺，沒做可惜，另又
    發現以中古機器、設備混充，且「好商量國際集團」事後亦未成立等語；而被告
    乙○○亦自承其係八十七年農曆過年前後因他人介紹而與孫宗周認識，原本在台
    灣係經營板模公司，邀告訴人甲○○合資出口手套之際，南非「好商量國際集團
    」尚未申請核准等情，是顯示其當時確無從事國際貿易之實務經驗與常識，且在
    南非地區亦無銷售物流管道；再據被告乙○○所提出之受命證書中譯本內容載示
    其係以「好商量公司」負責人、「好商量國際集團」代表身份獲得剛果「卡坦加
    省（KATANGA）商務中心代表處」之任命為該中心之「駐歐聯及亞洲國家之代表
    」，而非「駐中華民國首席商務代表」，亦不具備正式官方身份一節，有受命證
    書中譯本影本二份、外交部八十八年十月廿九日外（八八）禮三字第8801018580
    號函附卷可稽，是顯見本件係被告乙○○費心獲得前開僅具民間稱呼之「剛果駐
    中華民國首席商務代表」後，借機向告訴人甲○○施詐術，致令告訴人甲○○相
    信其具有官方身分之「剛果駐中華民國首席商務代表」，在南非經營「好商量國
    際集團」事業有成，貨櫃到埠即刻有買主整櫃買受而脫手，故陷於錯誤而簽訂前
    開合約書及交付款項。故綜上，被告乙○○所辯，係事後卸責之詞，不可採信。
    本件事證已臻明確，被告乙○○之犯行，洵堪認定。
二、核被告乙○○所為，係犯刑法第三百三十九條第一項之詐欺取財罪。爰被告乙○
    ○不謀下途賺取財，竟借國民不諳國際間有關使節之設立及權限之機，以未具任
    何意義之民間頭銜，向鄉人徉稱投資而騙取財物，犯行實屬可惡，若不予嚴懲，
    何以惕來茲及其於犯罪後，猶一再飾詞以對等一切情狀，量如主文所示之刑。
三、據上論斷，應依刑事訴訟法第二百九十九條第一項前段，刑法第三百三十九條第
    一項、罰金罰鍰提高標準條例第一條前段，判決如主文。
本案經檢察官林映姿到庭執行職務。
中      華      民      國    八十九    年      八      月      二      日
                              臺灣彰化地方法院刑事第二庭
                                       法      官  洪  志  賢
右正本證明與原本無異。
如不服本判決，應於判決送達後十日內，向本院提出上訴狀（須附繕本）。
告訴人或被害人對於判決如有不服具備理由請求檢察官上訴者，其上訴期間之計算係
以檢察官收受判決正本之日期為準。
                                      法院書記官   洪  年  慶
中      華      民      國    八十九    年      八      月      九      日
刑法第三百三十九條
意圖為自己或第三人不法之所有，以詐術使人將本人或第三人之物交付者，處五年以
下有期徒刑、拘役或科或併科一千元以下罰金。
以前項方法得財產上不法之利益或使第三人得之者亦同。
前二項之未遂犯罰之。


司法院資訊處製作；財團法人民間司法改革基金會備份。
